臺灣高雄地方法院刑事判決　　　　　　　　　　　　　九十二年度交訴字第四四號
　　公　訴　人　臺灣高雄地方法院檢察署檢察官
　　被　　　告　乙○○
　　選任辯護人　張賜龍律師
　　　　　　　　郭淑萍律師
右列被告因公共危險案件，經檢察官提起公訴（九十一年度偵續字第一二一號），本
院判決如左：
    主  文
乙○○無罪。
    理  由
一、公訴意旨略以：被告乙○○係毅太企業股份有限公司之司機，為從事駕駛業務之
    人，於民國九十年六月二十一日下午一時四十分許，駕駛車牌號碼ＤＪ─六０七
    三號自用小貨車附載同事洪富猛，自位於高雄縣鳳山市○○○路一三八號之「鯨
    世界加油站」加完油後，欲右轉進入高雄縣鳳山市○○○路內車道由東往西方向
    行駛，本應注意汽車行駛時，轉彎車應讓直行車先行，且支線道車輛應讓幹線道
    車輛先行等規定，而依當時情形，天候晴、日間自然光線、視距良好，又無不能
    注意之情事，竟疏未注意，於右轉彎進入鳳山市○○○路時，未留意直行車輛，
    貿然由上開加油站急駛出來，並直接切入五甲二路之內車道行駛，適有被害人蘇
    龍城於同一時、地騎乘車牌號碼ＯＨＡ─二四六號偉士牌機車由東往西方向直行
    行經該處，乙○○所駕駛之自用小貨車左側車身因而擦撞到蘇龍城所騎乘機車之
    右側把手，致蘇龍城所騎乘之機車失控，衝過對向快車道，與對向由方進源（業
    經本院另案判決無罪確定）所騎乘之車牌號碼ＧＧ九─八八八號機車（後載莊福
    利）發生對撞，蘇龍城與方進源均因而人車倒地，蘇龍城並受有頭部外傷、顱內
    出血等傷害，經送醫急救後傷重不治死亡，嗣經現場姓名年籍不詳之目擊者記下
    被告所駕駛之小貨車車號後提供予警察而查獲。因認被告涉犯刑法第二百七十六
    條第二項業務過失致死罪嫌。
二、本件公訴人認被告涉犯刑法第二百七十六條第一項之業務過失致死罪嫌，係以告
    訴人丙○○○之指訴、證人余佳和、李靖景之證述及卷附之道路交通事故調查報
    告表、現場照片十六張、相驗筆錄、相驗屍體證明書、鑑定驗斷書等各一份，且
    依高雄縣警察局刑警隊鑑識組刑案現場勘查報告表之記載，被告所駕駛之自用小
    貨車左側板台木質框漆面上有一處不明顯平行擦痕，距離地面約一０六公分，長
    度約二十一公分，而死者所騎乘之機車右把手外端距地面高度亦約一０六公分，
    兩者相對照亦相吻合，益證當時兩部車輛確實曾發生擦撞等，為主要論據。訊之
    被告堅決否認有何業務過失致死之犯行，辯稱：我從加油站加完油出來，右轉要
    往高雄市前鎮區的方向，有先看左右方向，沒有來車才從加油站出去，其他的車
    子都離我很遠，我沒有撞到被害人的車子等語。
三、按被告未經審判證明有罪確定前，推定其為無罪，犯罪事實應依證據認定之，無
    證據不得認定犯罪事實；又不能證明被告犯罪者，應為無罪判決之諭知，刑事訴
    訟法第一百五十四條、第三百零一條第一項分別定有明文。次按刑事訴訟法上所
    謂認定犯罪事實之證據，係指足以認定被告確有犯罪行為之積極證據而言，如未
    能發現相當證據或證據不足以證明，自不能以推測或擬制之方法，以為裁判基礎
    （最高法院二十九年上字第三一○五號判例及四十年台上字第八十六號判例參照
    ）；又認定犯罪事實，所憑之證據，雖不以直接證據為限，間接證據亦包括在內
    ，然無論直接或間接證據，其為訴訟上之證明，須於通常一般之人均不致於有所
    懷疑，而得確信其為真實之程度者，始得據為有罪之認定，倘其證明尚未達到此
    一程度，而有合理性懷疑之存在時，即無從為有罪之認定（最高法院七十六年台
    上字第四九八六號判例參照）。再按被告以外之人於審判外之言詞或書面陳述，
    除法律有規定者外，不得作為證據，刑事訴訟法第一百五十九條第一項亦定有明
    文。
四、經查：
(一)、被害人蘇龍城騎乘車牌號碼ＯＨＡ─二四六號重型機車於九十年六月二十一日下
    午一時四十分許，沿高雄縣鳳山市○○○路，由東往西方向行駛（即鳳山市往高
    雄市前鎮區方向），適有訴外人方進源亦於上開時、地，騎乘車牌號碼ＧＧ九─
    八八八號重機車後載莊福利，沿高雄縣鳳山市○○○路，由西向東行駛（即高雄
    市前鎮區往鳳山市方向行駛），途經該路段高速公路下涵洞時，被害人蘇龍城騎
    乘之車牌號碼ＯＨＡ─二四六號重型機車突然衝向對向車道，與方進源騎乘之機
    車對撞後，兩車均倒在高雄縣鳳山市○○○路由西往東方向（即由高雄市前鎮區
    往鳳山市○○○○○道涵洞內，方進源之機車距涵洞牆壁六‧五公尺，被害人之
    機車距被告機車約一‧九公尺，被害人蘇龍城因而受有頭部外傷、顱內出血、頭
    骨破裂、腦幹出血等傷害，經送醫後延至九十年六月月二十四日不治死亡等情，
    業經臺灣高雄地方法院檢察署檢察官督同法醫師相驗明確，並有道路交通事故調
    查報告表、現場照片十六張、相驗筆錄、相驗屍體證明書、鑑定驗斷書等各一份
    附卷可稽。被告於九十年六月二十一日下午一時四十分許，駕駛車牌號碼ＤＪ─
    六０七三號自用小貨車，自設於高雄縣鳳山市○○○路一三八號之「鯨世界加油
    站」加油後，右轉進入高雄縣鳳山市○○○路內車道由東往西方向行駛，於本件
    車禍前後行經肇事地點之事實，亦據被告陳明在卷，並經本院勘驗「鯨世界加油
    站」監視錄影帶，製有驗筆錄一份附卷可稽，此部分之事實，堪以認定。
(二)、公訴人認係被告駕駛之小貨車自加油站駛出後，在快車道擦撞被害人騎乘之機車
    ，導致其機車衝向對向車道而肇事，係以車禍發生後，警員因接獲不詳姓名之男
    子所抄錄之紙條上載有被告所駕駛之自小貨車車牌號碼，並告知警員該部車係肇
    事車輛等情，業據證人即到現場處理之警員李靖景於本院另案審理中結證在卷（
    本院九十一年交易字第一八七號過失致死案件九十一年七月三日訊問筆錄），為
    其論據。惟按被告以外之人於審判外之言詞或書面陳述，除法律有規定者外，不
    得作為證據，刑事訴訟法第一百五十九條第一項亦定有明文。上開紙條及該不詳
    姓名之男子向警員所為之陳述，均屬審判外之言詞，不得作為證據，況該男子究
    係何人？是否確有其人？其目擊之情況為何？均無從傳訊予以詰問、調查，且該
    字條亦未留存，亦據證人李靖景於另案審理中結證明確，是公訴人所引該不詳姓
    名之男子之陳述及字條部分，即無證據能力。
(三)、證人余佳和固於檢察官偵訊時結證：當天加完油要離開時，也在同一加油站加油
    之小貨車車速很快地從加油站右轉進入車道，我就聽到撞擊聲，當時我們的車子
    是停在加油站出口，剛到車道，我的角度只看到小貨車副駕駛座後面，是在小貨
    車開過之後，才看到有三個人躺在地上，旁邊有二輛機車，該小貨車沒有減速，
    直接由加油站駛入車道等語在卷（九十一年度偵續字第一二一號卷第三十六、三
    十七、四十二頁），惟余佳和並未目睹被告駕駛之小貨車撞擊被害人之機車，余
    佳和之證詞，亦不足以證明被告駕駛之小貨車擦撞被害人之機車，導致被害人之
    機車衝向對向車道。又被告所駕駛之自小貨車左側板台木質框漆面上有一處不明
    顯平行擦痕，距離地面約一０六公分，長度約二十一公分，而死者所騎乘之機車
    右把手外端距地面高度亦約一○六公分，固有高雄縣警察局刑警隊鑑識組刑案現
    場勘查報告表可按，惟檢察官率同高雄縣警察局刑警隊鑑識組人員至高雄縣警察
    局鳳山分局五甲派出所勘驗被告駕駛之小貨車及被害人騎乘之機車，勘查時先就
    觀察二部車之外觀是否有擦痕，在九十年十月十五日上午採證時，並未發現機車
    右把手有疑似藍色漆，當時鑑識人員仔細檢視把手部分是否有任何擦痕，但未發
    現有藍色漆，是之後接到通知，被害人家屬有意見，要求再將把手部分進行採證
    ，遂於當（十五）日下午由鑑識人員前往切下機車右把手等情，亦據證人即高雄
    縣警察局刑警隊鑑識組組員賴子行於偵訊中結證明確（九十一年度偵續字第一二
    一號卷第十七、十八頁），又九十年十月十五日上午勘查時，現場並以ＯＨＡ─
    二四六號機車置於ＤＪ─六○七三號小貨車左側駕駛座旁、板台左後車輪旁、板
    台左後端，模擬可疑擦撞情形與對照比較，嗣於當日下午經被害人家屬至高雄縣
    政府警察局鳳山分局五甲派出所檢視機車右側把手後，始發現被告駕駛之小貨車
    左側板台木質框漆面上有一處不明顯平行擦痕，距離地面約一０六公分，長度約
    二十一公分，而死者所騎乘之機車右把手外端距地面高度亦約一０六公分，惟勘
    查當日上午勘查時，鑑視人員已仔細檢視把手有無擦痕，並未發現藍色漆，且車
    輛正面、後方載物板台左側面、右側面、正後面外觀，經檢視無明顯擦痕，有勘
    查報告表可按，況於當日上午第一次勘查時，現場以機車置於小貨車左側模擬可
    疑擦撞情形與對照比對，則被告駕駛之小貨車左側板台木質框漆面上有一處不明
    顯平行擦痕，可能係第一次勘查模擬、比對時，與機車右把手接觸所造成，是該
    不明顯平行擦痕，固與機車把手之高度相同，亦無法證明係被告之小貨車與被害
    人機車擦撞之事實。勘驗後，鑑識人員並分別從被害人蘇龍城所騎乘ＯＨＡ─二
    四六號機車之(一)前方擋風板左側下方輕微刮擦痕、(二)該擋風板上白色原漆、(三)斷
    落現場之右把手上剎車柄、(四)右手把等四處採樣，並以鏡檢法檢視證物，再與被
    告所駕ＤＪ─六○七三號小貨車左前車門板金上藍色原漆、左後板台金屬上藍色
    原漆及左側板台木質上藍色原漆比鑑，以掃瞄式電子顯微鏡／Ｘ射線能譜分析法
    、紅外線光譜分析法、熱裂解氣相層析質譜分析法分析，ＯＨＡ─二四六號機車
    上所採驗取樣之證物與ＤＪ─六○七三號小貨車上之藍色原漆均不相似，此有內
    政部警政署刑事警察局九十年十二月三日刑鑑字第二○七○二一號鑑驗通知書、
    高雄縣警察局刑警隊鑑識組刑案現場勘查報告表各一份、照片五十二張附卷可稽
    ，經勘驗及鑑識上開小貨車及機車，亦無證據證明被告所駕駛之小貨車有擦碰被
    害人之機車。
(四)、被告駕駛之小貨車於九十一年六月二十一日下午一時三十六分駛入「鯨世界加油
    站」加油，三十九分四十八秒離開加油島，五十七秒左右離開加油站監視器之視
    線，被害人之騎乘之機車於一時四十分八秒經過加油站左前方之車道，同時有多
    部機車行經加油站前之車道，而於一時四十分十幾秒，加油站有一穿紅色加油站
    制服之員工跑出加油站，觀看車禍情形等事實，業據本院於審理中勘驗「鯨世界
    加油站」之監視錄影帶屬實，並製有勘驗筆錄附卷可按，另由設於「鯨世界加油
    站」斜對面之「台塑加油站」監視器錄器拍攝之錄影帶觀之，被害人之機車係於
    九十年六月二十一日下午一時三十八分三十二秒騎在五甲二路內側快車道上，靠
    近外側快車道之車道線，往前經過「鯨世界加油站」前之路段，後面有二部小客
    車，亦經本院勘驗告訴人丙○○○提出之「台塑加油站」監視器錄影帶屬實，製
    有勘驗筆錄一份，並有翻拍之照片三張附於審卷可稽。被告駕駛之小貨車加油後
    ，車速很快地從加油站右轉進入車道，小貨車沒有減速，直接由加油站駛入車道
    一節，亦據證人余佳和於檢察官偵訊時結證在卷，則依上開「鯨世界加油站」之
    監視錄影帶觀之，被告之小貨車係下午一時三十九分五十七秒離開監視之畫面，
    被害人之機車係一時四十分八秒始經過加油站之左前方，則被告加油後直接右轉
    快速進入車道時，被害人應尚未經過加油站前，且被害人係行駛在內側快車道靠
    兩快車道之車道線（按五甲二路該路段僅劃有二快車道，無慢車道，有道路交通
    事故調查報告表及現場照片附卷可按），已如前述，被告直接右轉入五甲二路，
    亦未必與被害人行駛同一車道，自難以被告駛出加油站之時間與被害人行經加油
    站之時間非常接近，遽認係被告擦撞被害人之機車而導致被害人衝向對向車道。
    另證人方進源於本院另案審理中亦陳稱：被害人之機車在一瞬間就衝出來，大約
    不到一秒鐘，從二部自用小客車中間的縫隙衝出，旁邊沒有大貨車等語（本院九
    十一年交易字第一八七號過失致死案件九十一年九月二十七日訊問筆錄），參以
    被害人於行經鯨世界加油站前，已行駛在內側快車道上，其自二部小客車中間衝
    向向車道，亦難認係因被告之小貨車擦撞所致。
(五)、況本件經送臺灣省高屏澎區車輛行車事故鑑定委員會鑑定及送臺灣省車輛行車事
    故覆議鑑定委員會覆議之結果，亦均認依現有卷內資料，無法證明被害人之機車
    與被告之小貨車有擦撞，無法鑑定，方進源騎乘之機車屬正常行駛，無肇事因素
    ，有臺灣省高屏澎區車輛行車事故鑑定委員會九十年八月二十四日高屏澎鑑字第
    九○一二八二號函所附送該會高屏澎鑑字第九○一二八二號鑑定意見書一份及臺
    灣省車輛行車事故覆議鑑定委員會九十一年六月十八日府覆議字第九一○七七二
    號函一份在卷可佐，益見就本件車禍之發生，並無證據證明係被告駕駛之小貨車
    擦撞被害人之機車所致，被告應無任何過失之可言。
(六)、綜上所述，依公訴人所舉之證據及卷內之資料，均無從證明被害人之機車係遭被
    告之小貨車撞擊後，衝向對向車道，與方進源之機車對撞而肇事，被告就本件車
    禍之發生，既無任何之過失，自不能以刑法第二百七十六條第二項之業務過失致
    死罪相繩之，公訴人所舉之證據不能證明被告犯罪，此外，復查無其他積極之證
    據足資認定被告有何公訴人所指之前開犯行存在，不能證明被告犯罪，依前揭法
    條之規定，依法自應為被告無罪之諭知。
據上論斷，應依刑事訴訟法第三百零一條第一項，判決如主文。
本案經檢察官甲○○到庭執行職務。
中      華      民      國      九十三      年      九      月    八    日
                                  臺灣高雄地方法院交通法庭
                                      審判長法  官    黃三友
                                            法  官    王雅苑
                                            法  官    涂裕洪
右正本證明與原本無異。
如不服本判決，應於判決送達後十日內，向本院提出上訴狀。
                                            書記官    賴佳慧
中    華    民    國      九十三     年      九     月      九      日
